【裁判字號】    99,台上,8113
【裁判日期】    991223
【裁判案由】    違反電業法
【裁判全文】
最高法院刑事判決            九十九年度台上字第八一一三號
上  訴  人  張明地
上列上訴人因違反電業法案件，不服台灣高等法院台中分院中華
民國九十八年七月三十日第二審判決（九十八年度上訴字第八０
九號，起訴案號：台灣南投地方法院檢察署九十六年度偵字第二
八四四號），提起上訴，本院判決如下：
    主  文
原判決關於張明地共同連續犯原判決附表一所示電業法第一百零
六條第三款之竊電罪及共同犯原判決附表二編號1.至5.所示各次
電業法第一百零六條第三款竊電罪部分均撤銷，發回台灣高等法
院台中分院。
    理  由
本件原判決撤銷第一審關於上訴人張明地所犯如原判決附表一所
示部分及原判決附表二部分之判決，改判仍分別論處上訴人共同
連續犯電業法第一百零六條第三款、共同犯同條款各罪刑。固非
無見。
惟查：(一)有罪之判決書，對被告有利之證據不採納者，應說明其
理由，為刑事訴訟法第三百十條第二款所明定。故有罪判決書對
於被告有利之證據，如不加採納，必須說明其不予採納之理由，
否則即難謂無判決不備理由之違誤。是事實審法院應於審判期日
就被告否認犯罪所為有利辯解事項與證據，予以調查，並於有罪
判決理由內詳加論列，否則即屬於法有違。本件原判決認定上訴
人有原判決事實欄附表一二所記載竊電之犯行，固於理由貳、一
(一)依憑上訴人所使用門號0000000000號行動電話手機
序號（000000000000000）、供電用戶與竊電者
聯絡時所用門號0000000000號行動電話及卷附中華電
信（行動）資料查詢，據以說明上揭門號0000000000
號之行動電話，曾於民國九十五年七月二十九日、同年八月十九
日、同年八月二十四日、同年八月三十一日及同年九月十八日，
分別裝置在上訴人所使用行動電話之手機，足認竊電者所使用門
號0000000000號之行動電話，係由上訴人所持有等語
；並引該電話之通聯紀錄，資為證人邱建發、吳富貴、陳怡伶、
謝慶章分別於偵查、原審所為不利上訴人證述內容之佐證。然稽
之卷附門號0000000000號行動電話之中華電信（行動
）資料查詢所載雙向通聯紀錄，該門號行動電話於九十五年七月
二十九日晚間二十時三十五分三十九秒、九十五年八月十九日十
時二十分四十六秒、九十五年八月二十四日晚間十九時六分四十
三秒、九十五年八月三十一日九時二分五十二秒、九十五年九月
十八日晚間十九時五十一分三十一秒，分別與門號000000
0000號行動電話聯絡，類別欄下均併載「受話」、「發話」
之情形，且各次「受話列」、「發話列」亦分別記載序號為「0
0000000000000」、「000000000000
000」（他字第一０九二號卷第十四頁、第十六頁至第二十頁
）。而上訴人於原審業依上揭資料所示之內容，具狀辯稱並未將
其所使用行動電話之手機更換門號0000000000號行動
電話SIM 卡後再持以使用云云（原審卷第八十七頁）。若此部分
辯解屬實，第一審認定上訴人曾使用門號0000000000
號行動電話之基礎，將難免於動搖。原判決就上訴人此部分有利
之辯解如何不可採，未為任何之說明，仍為不利上訴人之認定，
自有理由不備之違法。(二)刑事訴訟法第一百五十六條第二項規定
：被告或共犯之自白，不得作為有罪判決之唯一證據，仍應調查
其他必要之證據，以察其是否與事實相符。立法旨意乃在防範被
告或共犯自白之虛擬致與真實不符，故對自白在證據上之價值加
以限制，明定須藉補強證據以擔保其真實性。所謂補強證據，係
指除該自白本身之外，其他足以證明該自白之犯罪事實確具有相
當程度真實性之證據而言，雖所補強者，非以事實之全部為必要
，但亦須因補強證據之質量，與自白之相互利用，足使犯罪事實
獲得確信者，始足當之。共犯之自白，性質上仍屬被告之自白，
縱先後所述內容一致，或經轉換為證人而具結陳述，仍屬不利己
之陳述範疇，究非自白以外之其他必要證據，自不足作為證明其
所自白犯罪事實之補強證據。原判決認定上訴人有原判決事實欄
附表一編號3.附表二編號2.所示竊電之犯行，固於理由貳一(四)說
明係依憑陳嘉富於台灣南投地方法院檢察署檢察官偵查時之證詞
及刑案現場照片、台灣電力股份有限公司用電實地調查書、追償
電費計算單及扣案電表為證據，並於理由貳、二(四)敘明陳嘉富於
偵查中先後明確指證不移，雖無通聯紀錄，亦無礙於上訴人犯行
之認定等語。然查，上訴人似始終否認有與陳嘉富共同實行原判
決事實欄附表一編號3.附表二編號2.所示竊電等犯行，而刑案現
場照片、台灣電力股份有限公司用電實地調查書、追償電費計算
單及扣案電表，僅止於證明陳嘉富住處曾被查獲有竊電之事實，
至陳嘉富歷次供述內容是否相同，要屬判斷其陳述內容有無瑕疵
之範疇。原判決以陳嘉富先後數次陳述內容相同，逕採為各次陳
述彼此間之補強證據，復未說明尚有何適法之補強證據可為上訴
人此部分犯行之佐證，遽認上訴人有與陳嘉富共同實行竊電之犯
行，自有適用證據法則不當及理由不備之違誤。以上或為上訴意
旨所指摘，或屬本院得依職權調查之事項，應認原判決關於上訴
人共同連續犯原判決附表一所示電業法第一百零六條第三款之竊
電罪及共同犯判決附表二編號1.至5.所示各次電業法第一百零六
條第三款竊電罪部分，均有撤銷發回更審之原因。又原判決附表
三所示不另為無罪諭知部分，本乎審判不可分之原則，併予發回
；至原判決附表四無罪部分，經原審駁回檢察官之上訴，業已確
定，附此敘明。
據上論結，應依刑事訴訟法第三百九十七條、第四百零一條，判
決如主文。
中    華    民    國  九十九  年   十二   月  二十三  日
                      最高法院刑事第十一庭
                          審判長法官  黃  一  鑫  
                                法官  張  春  福  
                                法官  林  勤  純  
                                法官  陳  國  文  
                                法官  宋  明  中  
本件正本證明與原本無異
                                      書  記  官  
中    華    民    國  九十九  年   十二   月  三十一  日
                                                       s

司法院資訊處製作；財團法人民間司法改革基金會備份。
